最　高　行　政　法　院　判　決
　　　　　　　　　　　　　94年度判字第00900號
上　訴　人　丙○○
　　　　　　丁○○
兼上二人
法定代理人　乙○○
被 上訴 人　勞工保險局
代　表　人　甲　○
上列當事人間因勞保事件，上訴人對於中華民國92年12月30日臺
北高等行政法院91年度訴字第3679號判決，提起上訴。本院判決
如下：
　　主  文
上訴駁回。
上訴審訴訟費用由上訴人負擔。
　　理  由
順航國際股份有限公司（下稱順航公司）被保險人劉秀明因罹患
Ｂ型肝炎併肝硬化及頑固性腹水、多發生性肝癌，於90年6月4日
審定成殘，申請殘廢給付。案經被上訴人審查，認其殘廢程度符
合勞工保險殘廢給付標準表第46項第3等級，且其審定成殘後無
法工作，原應發給840日殘廢給付。惟劉君已於同年6月21日死亡
，依勞工保險條例施行細則第81條規定，僅得就死亡給付或殘廢
給付擇一請領，兩者相較，應以領取死亡給付為優，所請殘廢給
付不予給付，並以90年9月21日90保給字第6046777號通知在案。
劉秀明之受益人即上訴人不服，申請審議，遭審定駁回，提起訴
願，亦遭決定駁回，提起本件行政訴訟，經原審判決駁回。
本件上訴人主張：（一）原審判決依據病歷判斷被保險人必然無
工作能力，事實上被保險人於90年6月4日審定成殘後至同月8日
才入住加護病房，也同時於該日起（審定成殘後第4日）才無法
工作，但其確實於90年6月4日與原公司及業務往來公司仍有從事
勞務，依照病歷可確定的是「其病況…已不能期待療效」，但並
不能證明其無法從事勞務，被保險人已達「不能期待療效」，只
是符合勞工保險條例施行細則第77條規定，此為能否領取殘廢給
付的條件與其能否繼續從事勞務無關，例如已領取殘廢給付者其
必然符合本條件，但仍能工作者眾，因此依病歷記載：「病況為
肝硬化：已不能期待療效」推論其顯已無法從事工作，此背離事
實的推論應予推翻。又以其「90年6月4日審定成殘，旋於同年6
月21日病危出院．．．死亡」為基礎，推論被保險人顯已無法從
事工作，也是倒果為因，亦不足採，每個病人無不期待其能康復
好轉，若被保險人於90年6月4日從事勞務時能夠預先知道其將於
同年6月21日病危出院... 死亡，則其要做的事應非勞務工作吧
？因此既不能以「病歷記載不能期待療效」也不能以「18日（90
年6月4日至同月21日）後死亡」推論被保險人必然顯已無法從事
工作，如此不合理的推論構成原審判決不備理由或理由矛盾。（
二）原審判決認所謂「從事工作」係指事實上在其應從事工作之
場所，從事正常工作，提供正常之勞務而言，原審判決限縮解釋
法令，遍觀勞工保險條例及其施行細則與主管機關行政院勞委會
所公布的解釋令中並無限縮解釋該條文所稱「從事工作」係指事
實上在其應從事工作之場所，從事正常工作，提供正常之勞務而
言。被保險人原公司與業務往來公司所交付給被保險人的工作，
並非如原審判決所臆測之「緊急事務」與「偶然所從事之勞務」
，而是被保險人一些日常的業務工作，因此被保險人於住院中仍
有工作之事實亦經原公司與業務往來公司出具工作證明，但原審
判決竟然推測其住院中的業務工作為「緊急事務」與「偶然所從
事之勞務」並且定義為非上開規定所稱之「從事工作」，如此推
論並無事實為基礎，應不可採，退步言之，即使被保險人住院中
的業務工作為「緊急事務」與「偶然所從事之勞務」，也不應認
為符合勞工保險條例第57條及施行細則第81條所規定之「不能從
事工作」的定義。「從事工作」，只在於被保險人是否「受雇主
僱用從事工作獲致工資者」（勞工安全衛生法第2條第1項與勞動
基準法第2條第1項第1款參照），因此被保險人縱使在住院中提
供「緊急事務」與「偶然所從事之勞務」，仍應視為「從事工作
」無疑。（三）由主觀與客觀的事實來看，上訴人對於被保險人
遭核定「終身不能從事任何工作者」之任何等級都不能接受，且
一路走來始終如一，不曾改變此一爭點，原審判決硬要違法採證
，當然違背法令，應予廢棄。原審判決推論屬倒因為果，更曲解
上訴人的真意與爭點，構成判決不備理由而得為上訴之理由。
被上訴人未提出上訴答辯狀。
原審斟酌全辯論意旨及調查證據之結果，以：（一）被保險人劉
秀明因罹患Ｂ型肝炎併肝硬化及頑固性腹水、多發性肝癌，於90
年6月11日檢據台北市立仁愛醫院90年6月4日出具同日審定成殘
之殘廢診斷書，向被上訴人申請殘廢給付，案經被上訴人調閱劉
秀明相關病歷資料，送請專科醫師審查，審查意見明載：「肝硬
化合併肝癌，多次酒精注射及動脈栓塞術後併發大量肋膜積水及
腹水，已不能期待療效，綜合其殘廢程度符合殘廢給付標準表第
46項第3等級。」等語。被上訴人派員訪查，據劉秀明服務之順
航公司出具說明書記載：「本公司職工劉秀明先生於90年6月4日
經勞保局審定成殘廢後，因病情嚴（重）住院未返回公司上班，
故無出勤紀錄可提供。」等語。又劉秀明於90年6月4日自台北市
立仁愛醫院出院後隨即轉入長庚紀念醫院，於同年6月21日病危
出院並於同日死亡，被上訴人認定劉秀明審定成殘後無法工作，
殘廢程度符合勞工保險殘廢給付標準表第46項第3等級，應發給
840日殘廢給付，計1,176,000元。惟查劉秀明於90年6月21日死
亡，其配偶即上訴人乙○○業於同年9月20日領取35個月死亡給
付，計1,470,000元在案，兩者相較應以領取死亡給付為優，上
訴人既已領取死亡給付，則依勞工保險條例施行細則第81條規定
，被上訴人否准上訴人所請殘廢給付，於法有據。（二）據順航
公司出具說明書稱劉秀明於90年6月4日審定成殘廢後，因病情嚴
重住院未返回公司上班，已如前述。劉秀明於90年6月4日審定成
殘時，其病況為肝硬化合併肝癌多次酒精注射及動脈栓塞術後併
發大量肋膜積水及腹水，已不能期待療效，且其於同日轉入長庚
紀念醫院，旋即於同年6月21日病危出院且於同日死亡，是劉秀
明於審定成殘後顯已無法從事工作，要無疑義。受領公司薪資係
被保險人與公司之間僱傭契約之關係，核與被上訴人依勞工保險
條例認定被保險人身體殘廢不能從事工作，並無必然之關係。況
依上訴人所提扣繳憑單記載所得所屬年月係91年1至6月，亦無法
證明劉秀明於該年6月4日經審定成殘後迄同月21日死亡前，仍有
從事工作事實。（三）按殘廢給付之目的在於給與被保險人因殘
廢致將來工作障害之補助；而死亡給付則在於給與遺屬因被保險
人死亡不能再工作之津貼，二者立法目的不同，從而，勞工保險
條例施行細則第81條始有「被保險人身體殘廢不能從事工作，依
勞工保險殘廢給付標準表申請殘廢給付後死亡，其受益人得擇領
死亡給付或殘廢給付。」之規定。查本件被保險人劉秀明雖於90
年6月4日審定成殘後，至同年月21日死亡前，縱仍為順航公司業
務操勞，在醫院為該公司業務提供勞務，但查勞工保險條例第56
條及施行細則第81條所規定之「從事工作」係指事實上在其應從
事工作之場所，從事正常工作，提供正常之勞務而言，苟被保險
人審定成殘，住院後迄死亡前之重病期間，為公司緊急事務在醫
院住院時偶然所從事之勞務，並非正常之勞務甚明，自非上開規
定所稱之「從事工作」。（四）上訴人對於被上訴人認定被保險
人劉秀明殘廢程度符合給付標準表第46項第3等級一節，未為爭
執，觀給付標準表第46項第3等級之「身體障害狀態」係「胸腹
部臟器機能遺存顯著障害，終身不能從事任何工作者」可知劉秀
明之殘廢程度確已符合終身不能從事任何正常工作之狀態，則上
訴人尤為其能從事工作之爭執，即屬前後齟齬，洵不足採。審議
審定及訴願決定遞予維持，亦無違誤，乃駁回上訴人之訴。本院
查：按：「被保險人因普通傷害或罹患普通疾病，經治療終止後
，如身體遺存障害，適合殘廢給付標準表規定之項目，並經保險
人自設或特約醫院診斷為永久殘廢者，得按其平均月投保薪資，
依同表規定之殘廢等級及給付標準，一次請領殘廢補助費．．．
。被保險人領取普通傷病給付期滿，或其所患普通傷病經治療一
年以上尚未痊癒，如身體遺存障害，適合殘廢給付標準表規定之
項目，並經保險人自設或特約醫院診斷為永不能復原者，得比照
前項規定辦理。」「被保險人領取殘廢給付後，不能繼續從事工
作者，其保險效力即行終止。」為勞工保險條例第53條及第57條
定有明文。「被保險人身體殘廢不能從事工作，依勞工保險殘廢
給付標準表申請殘廢給付後死亡，其受益人得擇領死亡給付或殘
廢給付」復為勞工保險條例施行細則第81條所明定。又殘廢給付
之目的在於給與被保險人因殘廢致將來工作障害之補助；而死亡
給付則在於給與遺屬因被保險人死亡不能再工作之津貼，二者立
法目的不同，勞工保險條例施行細則第81條規定「被保險人身體
殘廢不能從事工作，依勞工保險殘廢給付標準表申請殘廢給付後
死亡，其受益人得擇領死亡給付或殘廢給付。」，並無不合。本
件被保險人劉秀明於90年6月4日自臺北市立仁愛醫院出院後隨即
轉入長庚紀念醫院，於同年6月21日病危出院並於同日死亡，被
上訴人認定劉秀明審定成殘後無法工作，殘廢程度符合勞工保險
殘廢給付標準表第46項第3等級，應發給840日殘廢給付，計1,17
6,000元。惟查劉秀明於90年6月21日死亡，其配偶即上訴人乙○
○業於同年9月20日領取35個月死亡給付，計1,470,000元在案，
兩者相較應以領取死亡給付為優，上訴人既已領取死亡給付，則
依勞工保險條例施行細則第81條規定，被上訴人乃否准上訴人所
請殘廢給付，原審判決因之予以維持，經核原審判決對於上訴人
起訴意旨所指訴各點何以不採，已詳加論述，認事用法均妥適，
其所適用之法規與該案應適用之現行法規並無違背，與解釋判例
，亦無牴觸，並無上訴人所指理由不備或理由矛盾之判決違背法
令情形。上訴論旨，係就原審取捨證據、認定事實之職權行使，
指摘其為不當，難認有理由，應予駁回。
據上論結，本件上訴為無理由，爰依行政訴訟法第255條第1項、
第98條第3項前段，判決如主文。
中    華    民    國    94    年    6    月    23     日
                  第五庭審判長法  官　趙　永　康
                              法  官　鄭　淑　貞
                              法  官　黃　淑　玲
                              法  官　侯　東　昇
                              法  官　林  文  舟
以  上  正  本  證  明  與  原  本  無  異
中    華    民    國    94    年    6    月    24     日
　　　　　　　　　　　　　　　書記官　莊　俊　亨
